【裁判字號】    90,家上,41
【裁判日期】    900612
【裁判案由】    強制認領
【裁判全文】
臺灣高等法院高雄分院民事判決  九十年度家上字第四一號
      上  訴  人    丙○○
      兼法定代理人  甲○○
      被上訴人      丁○○
右當事人間請求強制認領事件，上訴人對於中華民國九十年一月三十日台灣高雄地方
法院九十年度親字第三號第一審判決提起上訴，本院判決如左：
      主      文
上訴駁回。
第二審訴訟費用由上訴人負擔。
      事      實
甲、上訴人方面：
一、聲明：求為判決：(一)原判決廢棄。(二)被上訴人應認領上訴人丙○○為其與上訴人
    甲○○之非婚生之女。
二、陳述：除與原判決記載相同，茲予引用外，補稱：
  (一)上訴人甲○○與被上訴人丁○○曾於八十八年四月間同居，上訴人甲○○於同居
    期間受孕，嗣於八十九年一月六日產下一女即上訴人丙○○，上開事實為訴外人
    乙○○所知悉，並先後向台灣高雄地方法院檢察署及台灣屏東地方法院檢察署告
    訴妨害家庭在案，有不起訴處分書及起訴書附卷可稽。
  (二)上訴人丙○○確非自乙○○受胎所生，上訴人依民法第一千零六十七條第一項第
    一款之規定，訴請被上訴人認領上訴人丙○○為被上訴人之女，應為正當。原審
    未查及民法第一千零六十三條關於婚生子女之推定，與民法第一千零六十七條第
    一項第一款關於非婚生子女得請求其生父認領，為不同之親子關係之爭執，無互
    相排斥之理，駁回上訴人之請求，顯有不當。
三、證據：援用原審所提證據。
乙、被上訴人方面：
一、聲明：求為判決：如主文所示。
二、陳述：除與原判決記載相同，茲予引用外，補稱：同意認領丙○○。
三、證據：未聲明或提出任何證據。
      理      由
一、本件上訴人主張：上訴人甲○○於民國八十五年四月二十七日與訴外人乙○○結
    婚，嗣甲○○於八十八年四月間與被上訴人同居，並於八十九年一月六日生下一
    女丙○○，丙○○確非自上訴人甲○○之夫乙○○受胎所生，迄未申報戶籍等情
    ，求為命被上訴人認領上訴人丙○○為被上訴人之女之判決。
二、被上訴人則以：伊同意認領上訴人丙○○為女等語，資為抗辯。
三、按妻之受胎係在婚姻關係存續中者，夫縱在受胎期間內未與其妻同居，妻所生子
    女依民法第一千零六十三條第一項規定，亦推定為夫之婚生子女，在夫妻之一方
    依同條第二項規定提起否認之訴，得有勝訴之確定判決以前，無論何人皆不得為
    反對之主張，與妻通姦之男子自不得出而認領。最高法院著有七十五年度台上字
    第二０七一號判例。準此，認領乃在於使非婚生子女經與其具有真實血統關係之
    生父認領後，取得婚生子女之地位，以保護非婚生子女之制度。亦即，僅屬非婚
    生子女之情形下，該非婚生子女或其生母或其他法定代理人，得請求生父強制認
    領（民法第一千零六十七條規定參照）。
四、查，上訴人主張甲○○於八十五年四月二十七日與訴外人乙○○結婚，嗣於八十
    八年四月間與被上訴人同居，並於八十九年一月六日生下一女即上訴人丙○○等
    情，業據提出戶籍謄本、出生證明書各一件為證（見原審卷一０至一二頁）。茲
    由上開戶籍謄本之記載，上訴人丙○○係出生於八十九年一月六日，斯時其母即
    上訴人甲○○與其配偶乙○○之婚姻關係仍存續中，依民法第一千零六十三條之
    規定，自應推定丙○○為上訴人甲○○與乙○○之婚生子女。則依上說明，上訴
    人丙○○在未經依法提起否認子女之訴推翻其婚生子女法律上地位確定前，自非
    屬非婚生子女，縱令被上訴人係丙○○之生父，依法亦不得請求被上訴人強制認
    領。上訴人謂民法第一千零六十三條關於婚生子女之推定，與民法第一千零六十
    七條第一項第一款關於非婚生子女得請求其生父認領，為不同之親子關係之爭執
    ，無互相排斥之理，伊等自得請求生父丁○○強制認領云云，並無可採。
五、綜上所述，上訴人依民法第一千零六十七條第一項第一款規定，訴請被上訴人認
    領丙○○為被上訴人之女，為無理由，不應准許，原審為上訴人敗訴之判決，並
    無不合。上訴意旨，指摘原判決不當，求予廢棄改判，為無理由，應予駁回。
六、據上論結，本件上訴為無理由，依民事訴訟法第四百四十九條第一項、第七十八
    條、第八十五條第一項前段，判決如主文。
中      華      民      國    九十      年      六      月    十  二    日
                                      臺灣高等法院高雄分院民事第四庭
~B1審判長法官  王錦村
~B2法      官  許明進
~B3法      官  曾錦昌
右為正本係照原本作成。
如對本判決上訴，須於判決送達後二十日內向本院提出上訴狀，未表明上訴理由者，
，應於上訴後二十日內向本院提出理由書（均須按他造當事人之人數附繕本）。上訴
時應提出委任律師或具有律師資格之人之委任狀，並依附註條文規定辦理。
中      華      民      國    九十      年      六      月    十五      日
~B法院書記官  施耀程
附註：
民事訴訟法第四百六十六條之一：
對於第二審判決上訴，上訴人應委任律師為訴訟代理人，但上訴人或其法定代理人具
有律師資格者，不在此限。
上訴人之配偶、三親等內之血親、二親等內之姻親，或上訴人為法人、中央或地方機
關時，其所屬專任人員具有律師資格並經法院認為適當者，亦得為第三審訴訟代理人。
第一項但書及第二項情形，應於提起上訴或委任時釋明之。
                                                                        Ｆ


司法院資訊處製作；財團法人民間司法改革基金會備份。
